【裁判字號】    99,交聲,368
【裁判日期】    991008
【裁判案由】    交管條例聲異
【裁判全文】
臺灣板橋地方法院刑事裁定             99年度交聲字第367號
原處分機關  交通部公路總局臺北區監理所蘆洲監理站
異  議  人
即受處分人  甲○○
上列受處分人因違反道路交通管理處罰條例案件，對於交通部公
路總局臺北區監理所蘆洲監理站民國95年1 月13日所為之北監蘆
字第裁46-CG0000000號、民國95年2 月21日所為之北監蘆字第裁
46-A00000000號違反道路交通管理事件裁決書，聲明異議，本院
裁定如下：
    主  文
異議均駁回。
    理  由
一、按受處分人不服第8 條主管機關所為之處罰，得於接到裁決
    書之翌日起20日內，向管轄地方法院聲明異議，道路交通管
    理處罰條例第87條第1 項定有明文。而道路交通異議案件，
    當事人居住於處罰機關所在之鄉、鎮、市（包括縣轄市、省
    轄市及院轄市）者，不扣除在途期間，法院訴訟當事人在途
    期間標準第4 條第1 款第1 目亦規定甚明。此為交通異議事
    件之程序規定，為聲明異議之合法要件，是受處分人聲明異
    議，自須合於此項程序規定，法院始得受理並為實質上審查
    。復按，交通法庭認聲明異議不合法律上之程式或其異議權
    已經喪失者，應以裁定駁回之，道路交通管理處罰條例第89
    條後段所授權訂立之道路交通案件處理辦法第18條前段亦定
    有明文，故受處分人自應於上開規定之期間內向法院聲明異
    議，倘受處分人逾期異議，即於法不合，法院自應裁定駁回
    。
二、次按處理違反道路交通管理事件，有關文書送達之規定，依
    行政程序法之規定，違反道路交通管理事件統一裁罰基準及
    處理細則第5 條定有明文。送達由郵政機關送達者，以一般
    郵遞方式為之，以郵務人員為送達人，並準用依民事訴訟法
    施行法第3 條訂定之郵政機關送達訴訟文書實施辦法；又郵
    政機關為送達時，送達不能依行政程序法第72條於應受送達
    人之住居所等處為之，亦不能依行政程序法第73條規定將文
    書付與有辨別事理能力之同居人或受僱人或接收郵件人員時
    ，得將文書寄存送達地之郵政機關，並作送達通知書兩份，
    一份黏貼於應受送達人住居所、事務所、營業所或其就業處
    所門首，另一份交由鄰居轉交或置於該送達處所信箱或其他
    適當位置，以為送達，行政程序法第68條、第74條亦分別定
    有明文。
三、原處分意旨略以：
（一）交通部公路總局臺北區監理所蘆洲監理站（下稱原處分機
      關）民國95年1 月13日所為之北監蘆字第裁46-CG0000000
      號裁決書意旨略以：異議人即受處分人（下稱受處分人）
      甲○○所有車牌號碼：GGS-335 號車於94年6 月20日上午
      10時01分在臺北縣蘆洲市○○路與永樂街口因「駕車行經
      有燈光號誌管制之交岔路口闖紅燈」違規，經員警舉發。
      原處分機關依照道路交通管理處罰條例第53條第1 項之規
      定，裁處受處分人罰鍰新臺幣（下同）4,500 元，罰鍰限
      於95年2 月12日前繳納；上開罰鍰逾期不繳納者，自95年
      2 月13日起加倍罰鍰為9,000 元等情。
（二）原處分機關95年2 月21日所為之北監蘆字第裁46-A000000
      00號裁決書意旨略以：受處分人甲○○所有車牌號碼：GG
      S-335 號車於94年7 月13日下午4 時03分在臺北市○○街
      因「在禁止臨時停車處所停車」違規，經員警舉發。原處
      分機關依照道路交通管理處罰條例第56條第1 項第1 款之
      規定，裁處受處分人罰鍰新臺幣（下同）1,200 元，罰鍰
      限於95年3 月23日前繳納；上開罰鍰逾期不繳納者，自95
      年3 月24日起加倍罰鍰為2,400 元等情。
四、異議意旨略以：
（一）就原處分機關95年1 月13日所為之北監蘆字第裁46-CG000
      0000號裁決書異議意旨略以：不知有闖紅燈情事，亦未收
      到紅（罰）單，所以未能依時繳納，仍要受9,000 元罰鍰
      實不合理，已造成負擔。受處分人住處信箱未有專人看管
      ，所以未收到郵局通知，亦不知有罰款情事，直到收到執
      行通知才知此事。若有違規情事定將罰款儘速繳納，但請
      准撤銷罰鍰加倍之不當裁罰等語。
（二）就原處分機關95年2 月21日所為之北監蘆字第裁46-A0000
      0000號裁決書異議意旨略以：未收到違規（紅）罰單，受
      處分人亦未到常德街停車，對於不知道、亦未被通知情形
      下而要被處罰實不合理。對於違規情事理應受罰，但請准
      撤銷罰鍰加倍之不當裁罰等語。
五、經查：
（一）本件受處分人之戶籍地係設於「臺北縣蘆洲市○○街78號
      7 樓」，受處分人係於88年12月10日即遷入上開戶籍地，
      至今均未遷離等情，有受處分人之全戶戶籍資料查詢結果
      1 件在卷可按。經核受處分人所提出之2 件聲明異議狀上
      所載之住所均係記載上開戶籍地址，顯見受處分人仍將戶
      籍設於該址，並有居住之事實，亦有聲明異議狀2 件在卷
      可參。且受處分人所有車牌號碼：GGS-335 號重型機車之
      車籍所記載之車主地址亦為臺北縣蘆洲市○○街78號7 樓
      一節，亦有車號查詢重型機車車籍資料1 紙可憑，是本件
      受處分人主、客觀上係以上揭戶籍地為住所，且無廢止之
      意堪以認定。
（二）原處分機關於95年1 月13日所為之北監蘆字第裁46-CG000
      0000號及95年2 月21日所為之北監蘆字第裁46-A00000000
      號裁決書分別經原處分機關交郵政機關向受處分人上開戶
      籍地為送達，惟因未獲會晤本人，而由送達人分別於95年
      1 月17日及95年2 月24日均寄存於蘆洲中原路郵局等情，
      此有卷附之上開裁決書、原處分機關送達證書影本各2 件
      在卷可稽。是上開裁決書既分別經依法寄存郵局，揆諸上
      揭說明，原處分機關95年1 月13日所為之北監蘆字第裁46
      -CG0000000號於95年1 月17日；95年2 月21日所為之北監
      蘆字第裁46-A00000000號裁決書於95年2 月24日，均即生
      合法送達之效力。故受處分人如對原處分機關所為上開裁
      決處分不服欲提起異議，揆諸上開說明，其20日之合法提
      出異議期間，應自上開裁決書合法送達之翌日即分別自95
      年1 月18日、95年2 月25日起算，復因原處分機關位在臺
      北縣蘆洲市，受處分人之住所亦位在臺北縣蘆洲市，依上
      揭法院訴訟當事人在途期間標準第4 條第1 款第1 目之規
      定，不需扣除在途期間，是受處分人如對原處分機關所為
      上開裁決處分不服欲提起異議期間，分別於95年2 月6 日
      、95年3 月16日屆滿。惟受處分人竟均遲至99年2 月1 日
      始向原處分機關提出聲明異議狀2 件，此有原處分機關違
      規案件移送書2 件及聲明異議狀2 件首頁所蓋之原處分機
      關收件章在卷可憑，顯見本件受處分人對於原處分機關上
      揭2 裁決處分所為聲明異議均已逾法定之20日異議期間。
      從而，本件受處分人就原處分機關於95年1 月13日所為之
      北監蘆字第裁46-CG0000000號及95年2 月21日所為之北監
      蘆字第裁46-A00000000號裁決書所提出聲明異議，均為遲
      誤異議期間所為之聲明異議，於法自有未合，且屬無從補
      正之事項，自應將其異議駁回。
六、結論：依道路交通案件處理辦法第18條前段，裁定如主文。
中    華    民    國    99    年    10    月     8    日
                    交通法庭  法  官  方鴻愷
以上正本證明與原本無異。
如不服本裁定，應於裁定送達後5 日內向本院提出抗告狀。
                              書記官  江怡萱
中    華    民    國    99    年    10    月    11    日

司法院資訊處製作；財團法人民間司法改革基金會備份。
